臺灣高等法院刑事判決
110年度上易字第1222號
上  訴  人  臺灣桃園地方檢察署檢察官
被      告  黎昱志


上列上訴人因被告詐欺案件，不服臺灣桃園地方法院109年度易
字第1100號，中華民國110年5月5日第一審判決（起訴案號：臺
灣桃園地方檢察署109年度偵字第14061號；移送併辦案號：臺灣
桃園地方檢察署109年度偵字第9187號），提起上訴，本院判決
如下：
    主  文
上訴駁回。
    事  實
一、黎昱志可預見將自己之金融機構存摺、金融卡、密碼提供予
    不相識之他人使用，依一般社會生活經驗，可能作為詐欺犯
    罪後收受贓款之工具，仍基於上開結果縱發生亦不違背其本
    意之幫助詐欺取財犯意，將其所申請之永豐商業銀行帳號00
    000000000000號帳戶（下稱永豐銀行帳戶）之存摺、提款卡
    ，於民國108年12月14日，在桃園市桃園區桃鶯路某超商，
    以交貨便服務方式，寄送予真實姓名年籍不詳而於通訊軟體
    LINE上自稱「趙老師」之詐欺份子，並將其提款卡密碼透過
    通訊軟體LINE告知，以供他人使用。嗣詐欺份子取得上開永
    豐銀行帳戶資料，即意圖為自己不法之所有，基於詐欺取財
    之犯意，分別詐騙程○立、李○玉、張○生之財物（詐騙得逞
    與否之時間、方式、金額各如附表編號1至3所示）。
二、案經程○立訴由嘉義市政府警察局第一分局報告臺灣桃園地
    方檢察署檢察官偵查起訴及張○生訴由桃園市政府警察局桃
    園分局報告臺灣桃園地方檢察署檢察官偵查後移送併辦。　
    理  由
一、證據能力
    按被告以外之人於審判外之陳述，雖不符前4條（刑事訴訟
    法第159條之1至第159條之4）之規定，而經當事人於審判程
    序同意作為證據，法院審酌該言詞陳述或書面陳述作成時之
    情況，認為適當者，亦得為證據；當事人、代理人或辯護人
    於法院調查證據時，知有第159條第1項不得為證據之情形，
    而未於言詞辯論終結前聲明異議者，視為有前項之同意，刑
    事訴訟法第159條之5第1項、第2項分別定有明文。本判決所
    引被告以外之人於審判外之供述證據，因上訴人即檢察官、
    被告黎昱志於本院準備程序、審理時對於該等證據均未爭執
    證據能力（見本院卷第43、64至65頁），且迄至言詞辯論終
    結前均未聲明異議，審酌此等供述證據製作時之情況，並無
    違法不當及證明力明顯過低之瑕疵，認以之作為證據應屬適
    當，復經本院依法踐行調查證據程序，揆諸前開規定，此等
    證據均具有證據能力。又本判決所援引之非供述證據，檢察
    官、被告於本院準備程序、審理時對於該等證據均未爭執證
    據能力，且無證據證明係公務員違背法定程序所取得，復無
    顯有不可信之情況或不得作為證據之情形，並經本院依法踐
    行調查證據程序，依刑事訴訟法第158條之4反面解釋，均有
    證據能力。　
二、認定事實所憑之證據及理由
  訊據被告固坦承將其永豐銀行帳戶之存摺、提款卡寄送他人並
  以通訊軟體LINE提供密碼，惟否認有何幫助詐欺取財犯行，辯
  稱：我是因缺錢又有銀行貸款的瑕疵，上網找不認識的民間借
  貸業者，我想跟對方借錢，才提供帳戶資料給對方審查；我也
  是受害者，那時急著要借錢，為了要借貸，相信他的話，才把
  帳戶交給他等語。經查：
㈠被告曾寄送其永豐銀行帳戶存摺、提款卡予他人，並以通訊軟
  體LINE軟體告知上開帳戶提款卡密碼之事實，業據被告於警詢
  、偵查及原審供承在卷（見警卷第8至11頁、109年度偵字第91
  87號卷第7至10、107至108頁、109年度偵字第14061號卷第19
  至20頁、原審審易字卷第75至76、97至103頁、原審易字卷第5
  3至59頁、第105至117頁），嗣取得上開帳戶資料之詐欺份子
  即於如附表編號1至3所示之時間，以如附表編號1至3 所示之
  方式，詐騙如附表編號1 至3 所示之人既遂或未遂之情節，業
  據證人即告訴人程○立、張○生、被害人李○玉於警詢時證述明
  確（程○立部分見警卷第13至16頁；張○生部分見109年度偵字
  第9187號卷第45至46頁；李○玉部分見109年度偵字第9187號卷
  第33至35頁），並有帳戶個資檢視（見警卷第18頁、109年度
  偵字第9187號卷第31頁）、永豐銀行帳戶基本資料與交易明細
  （見警卷第21至23頁、109年度偵字第9187號卷第89至94頁）
  、第一商業銀行匯款申請書回條（見警卷第24頁）、臺北市政
  府警察局大安分局新生南路派出所之受理各類案件紀錄表、報
  案三聯單及受理詐騙帳戶通報警示簡便格式表（見警卷第25頁
  正反面、第28頁正反面）、玉山銀行存摺封面影本與交易畫面
  截圖（見109年度偵字第9187號卷第37至39頁)、臺灣銀行存摺
  封面影本及自動櫃員機交易明細（見109年度偵字第9187號卷
  第51至53頁）、張○生與詐欺集團不詳成員之LINE對話紀錄（
  見109年度偵字第9187號卷第47至49頁）、李○玉與詐欺集團不
  詳成員之LINE對話紀錄（見109年度偵字第9187號卷第41至44
  頁）、被告提出之通訊軟體LINE對話紀錄（見109年度偵字第9
  187號卷第17至19頁、109年度偵字第14061號卷第21至31頁、
  原審審易字卷第77至89頁）等附卷可稽，是被告所寄送之永豐
  銀行帳戶存摺、提款卡資料確已作為詐欺份子向告訴人程○立
  、張○生、被害人李○玉詐欺取財所用帳戶工具，堪予認定。　
  　
㈡按金融帳戶係個人理財及資金流通之交易工具，事關帳戶申請
  人之個人財產權益，進出款項亦將影響其信用評價，金融帳戶
  與提款卡、密碼結合，具有強烈之專屬性及隱私性，應以本人
  使用為原則，若非與本人有密切親誼或特殊信賴關係，實無任
  意供他人使用之理，縱偶有將金融帳戶之存摺、提款卡及密碼
  交付他人之特殊情形，亦必瞭解該人之可靠性與用途後始行提
  供，恆係吾人日常生活經驗與通常之事理。兼以邇來詐欺份子
  以各式事由詐欺被害人匯款，隨即將款項提領一空之手法層出
  不窮，詐欺份子為逃避檢警查緝，多數係利用人頭帳戶作為所
  得財物匯入、取款之犯罪工具，屢為政府及金融機關多方宣導
  ，且經媒體再三披露，是避免本身金融帳戶被不法利用，若落
  入不明人士手中，極易供作取贓之犯罪工具，應係一般人易於
  體察之生活常識。而刑法上之故意，分為直接故意（確定故意
  ）與間接故意（不確定故意），行為人對於構成犯罪之事實，
  預見其發生，而其發生並不違背其本意者為間接故意。又詐欺
  份子為獲取他人金融帳戶，所運用之說詞、手段不一，有直接
  價購、或藉工作、辦理貸款等名目吸引他人提供金融帳戶，即
  便直接出價向他人購買金融帳戶資料使用，通常亦不會對提供
  金融帳戶之人承認將利用該金融帳戶資料作為詐騙他人之工具
  ；從而，金融帳戶提供者是否有幫助詐欺之意思，應以其主觀
  上是否預見該金融帳戶有被作為詐欺使用之可能性，卻仍輕率
  交付他人，就個案具體情節為斷，而非只要認定詐騙份子是以
  工作、貸款等名目騙取金融帳戶，即認該提供金融帳戶之人一
  律不成立犯罪。
㈢被告於警詢時供稱略以：對方告知如欲借款需提供存摺帳戶及
  提款卡始可幫忙辦理借款，致不疑有他，將所申設之永豐商業
  銀行桃園分行帳戶存摺及提款卡寄送至彰化某統一超商；該位
  自稱「趙老師」之男子告訴我說是要查詢該帳戶是否可以正常
  使用，以方便能順利將我所要借取之款項匯入帳戶內等語（見
  警卷第9至10頁）；因為我要借錢，對方說要提供存摺、提款
  卡及密碼；我在108年12月13日19時許，使用手機於臉書社團
  借錢網某篇文章刊載借錢資訊，我就加文章上面的LINE，暱稱
  「吳教授」，ID我忘記了，我說我要借錢，「吳教授」又用LI
  NE介紹好友暱稱「趙老師」叫我跟他聯絡，「趙老師」就要我
  提供身分證、照片及銀行帳號的照片、電話、出生年月日跟家
  裡地址，之後要我將永豐銀行帳戶存摺、提款卡寄到7-11門市
  ，我在108年12月14日22時許在桃園區○○路000號超商寄出，但
  是我不知道我寄到哪，對方有給我統一超商交貨便代碼，我就
  用這個代碼去操作，我要向「趙老師」借款新臺幣（下同）2
  萬元，「趙老師」跟我說將存摺、提款卡等寄出去後，會跟我
  約在桃園區○○路000號統一超商見面給我錢等語（見109年度偵
  字第9187號卷第8頁反面)。於原審供稱略以：當時家裡經濟不
  好，想要借錢，我找了銀行跟民間貸款，但是那時他們都說我
  資力不足沒辦法貸款；對方說需要我的帳戶、密碼及提款卡，
  這些資料交給他才會把款項給我，他說需要審查我的帳戶裡有
  沒有代扣款的情形；我是用LINE告知對方密碼的；對方說為了
  審查我的金融帳戶，叫我把帳戶存摺、提款卡寄給他，對方是
  怕錢匯入我的帳戶之後會被代扣款扣走；我以為他會把貸款的
  錢匯到我的戶頭，對方說幾天後審查完帳戶後會把存摺及提款
  卡還給我等語（見原審審易字卷第99至101頁）；我跟其他民
  間借貸都被拒絕，因為我提不出財力證明；對方要我填完資料
  ，資料欄要有身分證字號跟密碼，對方說要有密碼才能幫我跑
  借貸的程序（見原審易字卷第55至56頁）；因為當時我如果不
  給他提款卡密碼，他就沒有辦法幫我貸款，就是沒有辦法完成
  貸款的程序，對方當時跟我說提款卡跟密碼交給他之後，他會
  在7-11跟我碰面，把我要借的錢交給我，如何交付貸款現金也
  是用LINE聯繫等語（見原審易字卷第113至114頁)。是被告就
  對方約定交付貸款之方式（匯至被告帳戶抑或見面交款)乙節
  ，前後供述已見歧異，而細觀被告所提出之通訊軟體LINE對話
  紀錄（見109年度偵字第9187號卷第17至19頁、109年度偵字第
  14061號卷第21至31頁、原審審易字卷第77至89頁），並無被
  告前開所述相約在統一超商見面交付貸款對話紀錄，是被告此
  部分供述內容與其提出之LINE對話紀錄容有相當出入。
㈣查被告於案發時已成年，自陳自17歲起即有餐飲、清潔、電子
  廠等工作經驗（見原審易字卷第112頁），是其已有相當之社
  會閱歷及工作經驗，對於詐騙集團利用人頭帳戶之犯罪型態，
  及應避免自身金融帳戶供作詐財工具之常識，應有所體認，尚
  難諉為不知；再者，一般銀行業者及民間貸款業者為求所借款
  項能順利收回，於核貸時多會要求提供擔保品，縱為信用貸款
  ，亦會一併審核貸款人之學經歷、工作經驗、現職、年收入、
  存款等攸關還款能力事項，被告自承其有向銀行及民間借貸業
  者申請貸款之經驗，找民間借貸均因無法提出財力證明遭拒，
  而其不知「趙老師」之真實姓名，從未與「趙老師」謀面，亦
  不知悉其公司及所在地點，「趙老師」竟要求寄送具有高度屬
  人性之帳戶存摺、提款卡及提供密碼，而送達存摺、提款卡之
  地點復係彰化某統一超商，在在均有啟人疑竇之處，被告於寄
  送其永豐銀行帳戶存摺、提款卡及提供密碼予真實身分不詳之
  人時，應已察覺此等需其提供存摺、提款卡及密碼以辦理貸款
  之情節，與社會一般貸款常情及其過去辦理貸款經驗迥異，對
  此並非正常之貸款流程應甚明瞭，仍為辦理該來路不明之貸款
  ，交付永豐銀行帳戶存摺、提款卡及密碼予真實身分不詳之他
  人，堪認被告交付帳戶時，對於交付金融帳戶供他人使用可能
  涉及不法，已有所認識及懷疑，其為具有相當社會經驗及歷練
  之成年人，並非毫無使用提款卡經驗者，縱認被告確係為辦理
  貸款，然依其智識程度及社會經驗，當可預見在此顯與一般貸
  款常情迥異之情形下，將其永豐銀行帳戶之存摺、提款卡連同
  密碼提供予真實姓名年籍不詳之人，他人即可支配使用其帳戶
  ，當然亦可行騙他人匯款進入其帳戶，再行領取，極易被利用
  為與財產有關之犯罪工具；縱無證據足以認定被告明知對方欲
  從事詐欺犯行而故為助力，但被告既可預見到取得其永豐銀行
  帳戶提款卡、密碼並使用者，可能欲藉其帳戶從事詐欺等不法
  獲取金錢之用，且依被告所供稱：該帳戶存摺及提款卡於108
  年12月14日寄送至彰化某統一超商，收件人姓名我已經忘記了
  ；我是接獲警方告知始得知該帳戶有遭人匯入詐騙款項而列為
  警示帳戶；我當時只關心要把文件寄出去，沒注意到收件人是
  誰；我將帳戶存摺及提款卡寄送出去後，對方沒有再跟我聯絡
  ，我沒有他們的ID了等語（見警卷第9至10頁、109年度偵字第
  9187號卷第8至9頁、原審易字卷第56頁)，是被告貿然將其帳
  戶存摺、提款卡寄至彰化某統一超商予不詳之人，且未留存將
  帳戶寄出之收執資料，堪認被告主觀上對於他人是否會將帳戶
  用於不法並不在意，縱詐欺份子將被告提供之永豐銀行帳戶用
  以從事詐欺之財產犯罪行為之取財工具亦不違反被告本意，其
  有容任詐欺份子使用之幫助詐欺不確定故意甚明。被告以前詞
  辯稱其亦係被騙，而否認有不確定故意，尚非可採。　
㈤綜上所述，本案事證明確，被告幫助詐欺犯行洵堪認定，應依
  法論科。　　
三、法律適用
㈠按刑法上之幫助犯，係對於犯罪與正犯有共同之認識，而以幫
  助之意思，對於正犯資以助力，而未參與實施犯罪之行為者而
  言（最高法院75年度台上字第1509號、84年度台上字第5998號
  、88年度台上字第1270號判決意旨參照）。被告將永豐銀行帳
  戶之存摺、提款卡及密碼提供予他人使用，容任詐欺份子作為
  收取詐欺所得款項之用，惟卷內事證並無積極證據證明被告有
  以自己實行詐欺取財犯罪之意思，而與他人為詐欺取財犯罪之
  犯意聯絡，或有直接參與詐欺取財犯罪構成要件行為分擔之情
  事，應論以幫助犯。
㈡核被告所為，就附表編號1至2所示告訴人、被害人部分，係犯
  刑法第30條第1項前段、第339條第1項之幫助詐欺取財罪。至
  附表編號3告訴人張○生部分，因告訴人張○生並未陷於錯誤，
  此業經其於警詢時陳稱：伊在住處接到自稱伊朋友的來電，要
  向伊借款40萬元，伊擔心被騙而向朋友求證，才知道真的遇到
  詐騙集團，遂匯款1元到帳戶，再去派出所報案等語明確（見1
  08年度偵字第9187號卷第45至46頁），是該詐欺份子雖已著手
  行使詐術，然因告訴人張○生並未因此陷於錯誤，該詐欺份子
  此部分之詐欺取財犯行尚未既遂，被告此部分所為，係犯刑法
  第30條第1項前段、第339條第3項、第1項之幫助詐欺取財未遂
  罪。被告以一提供永豐銀行帳戶之幫助行為，同時幫助詐欺份
  子犯詐欺取財既遂（附表編號1、2)、未遂（附表編號3），係
  以一行為同時觸犯數個幫助詐欺取財罪及1個幫助詐欺取財未
  遂罪，為想像競合犯，應依刑法第55條規定，從一重幫助詐欺
  取財既遂罪處斷。　　
㈢被告前因強制未遂案件，經原審法院以106年度簡字第462號判
  處有期徒刑6月，如易科罰金，以1千元折算1日，經上訴後，
  由原審法院以107年度簡上字第13號判決駁回上訴確定，於107
  年3月28日執行完畢等情，有本院被告前案紀錄表在卷可查（
  見本院卷第23至24頁)，是被告於受徒刑之執行完畢後，5年以
  內故意再犯本件有期徒刑以上之罪，符合刑法第47條第1項累
  犯之構成要件，惟考量被告前案所涉罪名、罪質與本案相異，
  難認有何內在關連性，況檢察官並未提出其他事證證明被告為
  本案犯行有何特別惡性或刑罰感應力薄弱之情形，為免與憲法
  上之罪責原則及罪刑相當原則相悖，爰依司法院大法官釋字第
  775號解釋意旨及刑法第47條第1項規定，裁量不予加重其刑。
㈣被告提供本案永豐銀行帳戶固予詐欺正犯助力，但未參與詐欺
  犯罪行為之實行，屬幫助他人實行犯罪行為，為幫助犯，爰依
  刑法第30條第2項之規定，減輕其刑。　
㈤至於檢察官移送併案審理部分（臺灣桃園地方檢察署109年度偵
  字第9187號，即被害人李○玉及告訴人張○生部分），與檢察官
  起訴經判處有罪之犯行部分（即臺灣桃園地方檢察署109年度
  偵字第14061號，告訴人程○立部分），有想像競合犯之裁判上
  一罪關係，為起訴效力所及，自應併予審理，附此敘明。
四、駁回上訴之理由
㈠原審以被告幫助詐欺犯行事證明確，適用刑法第339條第1項、
  第30條第1項前段、第2項、第55條、第41條第1項前段、刑法
  施行法第1條之1第1項等規定，審酌被告基於不確定故意，將
  帳戶資料提供給詐欺份子，幫助詐欺正犯用於詐騙，造成犯罪
  偵查困難，幕後犯罪人得以逍遙法外，致此類犯罪手法層出不
  窮，而危害交易秩序與社會治安，實屬不該，其犯後否認犯行
  ，態度不能認為良好，但其於完成上開幫助行為後，即與詐欺
  份子再無交涉，所犯情節不重，且未有獲利，而告訴人程○立
  、被害人李○玉均已向原審表示沒有意見（原審易字卷第33頁
  、第59頁；告訴人張○生則經原審合法通知，均未表示意見）
  。兼衡被告犯罪之動機、目的、手段、所生危害、全案情節、
  暨其品行、智識程度、生活狀況等一切情狀，量處有期徒刑2
  月，如易科罰金以1千元折算1日；並就沒收部分說明：幫助犯
  僅係對於犯罪構成要件以外行為為加工，除因幫助行為有所得
  外，正犯犯罪所得，非屬幫助犯之犯罪成果，自不得對其為沒
  收之諭知（最高法院106年度台上字第1196號判決意旨參照）
  。被告於本案僅為幫助犯，並未參與正犯之犯行，而卷內又無
  證據顯示其確因上開犯行，有從詐欺份子或被害人獲取金錢、
  利益等所得，自無對其沒收犯罪所得之問題；帳戶資料並未扣
  案，其單獨存在本不具刑法上之非難性，且無論對其宣告沒收
  與否，就被告犯罪行為之不法、罪責及刑度之評價尚無直接影
  響，亦無助於沒收制度所欲達成之目的，況於今其下落不明、
  存否未定，堪認其欠缺沒收之刑法上重要性，爰就其均不為沒
  收、追徵之諭知。經核原審認事用法並無違誤，量刑亦屬妥適
  ，原判決應予維持。　　　
㈡檢察官上訴主張：按我國洗錢防制法對於洗錢之定義，所參酌
  之聯合國禁止非法販運麻醉藥品和精神藥物公約（又稱維也納
  公約）第3條第1項第b、c款，以及聯合國打擊跨國有組織犯罪
  公約第6條第1項第a、b款之中文版，雖將行為人必須「knowin
  g 」洗錢標的財產是源自特定犯罪所得之「knowing」翻譯為
  「明知」。但洗錢防制法第2 條修正之立法說明第4點，已敘
  明有關是否成立該條第3款洗錢行為之判斷重點「在於主觀上
  是否明知或可得而知所收受、持有」，即不以「明知」為限。
  金融帳戶乃個人理財工具，依我國現狀，申設金融帳戶並無任
  何特殊限制，且可於不同之金融機構申請多數帳戶使用，是依
  一般人之社會通念，若見他人不以自己名義申請帳戶，反而收
  購或借用別人之金融帳戶以供使用，並要求提供提款卡及告知
  密碼，則提供金融帳戶者主觀上如認識該帳戶可能作為對方收
  受、提領特定犯罪所得使用，對方提領後會產生遮斷金流以逃
  避國家追訴、處罰之效果，仍基於幫助之犯意，而提供該帳戶
  之提款卡及密碼，以利洗錢實行，仍可成立一般洗錢罪之幫助
  犯（最高法院108年台上大字第3101號刑事裁定意旨參照）。
  被告提供其申設之永豐銀行帳戶之存摺、提款卡及密碼予他人
  使用之行為，具有幫助詐欺取財之不確定故意，則其主觀上對
  該等帳戶可能涉及因犯罪所生之不法款項之進出，即非不能預
  見。又被告既稱不知道對方之聯絡資料及真實姓名年籍，其顯
  無從知悉使用該等帳戶者之真實身分而追查其資金流向，顯已
  預見其提供該等帳戶予身分不詳之人收取及領提轉出款項之用
  ，會產生金流斷點、逃避國家追訴、處罰之效果，竟仍將該等
  帳戶之存摺、提款卡及密碼交付對方使用，則被告雖無上開身
  分不詳之人使用其帳戶必持以洗錢之確信，然其將帳戶交付該
  來路不明之人之行為，顯具有縱有人以其金融帳戶從事洗錢犯
  罪，亦放任而不違背其本意之幫助意思，自堪認被告確有幫助
  掩飾、隱匿詐欺犯罪所得去向之幫助犯洗錢罪之不確定故意甚
  明。是以，被告主觀上既已認識其提供上開金融帳戶可能作為
  收受、提領、轉出詐欺犯罪所得使用，他人提領、轉出款項後
  會產生遮斷資金流動軌跡以逃避國家追訴、處罰之效果，仍基
  於幫助之犯意提供，則被告提供上開金融帳戶提款卡及密碼予
  不認識之人，固非屬洗錢防制法第2條所稱之洗錢行為，不成
  立一般洗錢罪之正犯，依上說明，仍應論以幫助犯一般洗錢罪
  。原審判決認被告犯刑法第30條第1項前段、第339條第1項之
  幫助詐欺取財罪，固值認同。然被告所為，除構成幫助詐欺取
  財罪外，尚成立刑法第30條第1項前段、洗錢防制法第14條第1
  項之幫助洗錢罪，原審判決漏未論以幫助洗錢罪，容有未洽。
  爰依刑事訴訟法第344條第1項、第361條規定提起上訴，請將
  原判決撤銷，更為適當合法之判決等語。　
㈢然按洗錢罪之構成必須有積極掩飾、隱匿以逃避追訴之主、客
  觀要件，本件係被告以外之真實姓名年籍不詳之成年人，利用
  被告所提供之永豐銀行帳戶，其對告訴人、被害人施以詐術使
  之陷於錯誤將金錢直接匯入被告帳戶之行為，屬於該等正犯實
  施詐欺行為之犯罪手段，並非為訛詐行為之真實姓名年籍不詳
  之成年人於取得財物後，另為掩飾、隱匿詐欺所得之行為，亦
  非被告於該詐欺行為人實施詐欺犯罪取得財物後，另由被告為
  之掩飾、隱匿；詐欺取財之型態甚多，自難期待被告對於其所
  幫助正犯之參與人數多寡及詐騙手法有所預見，且被告所提供
  之帳戶乃係供告訴人、被害人直接匯入款項而由詐欺份子所用
  ，在金流方面並無掩飾或隱匿犯罪所得本質、來源、去向、所
  在、所有權、處分權或其他權益者之作用；況依本案事證，被
  告將本案永豐銀行帳戶存摺、提款卡連同密碼交付與不詳身分
  之人使用，僅得認其基於縱若有人持以犯罪（即詐欺犯罪者將
  利用該帳戶作為其詐騙所得款項匯入使用）亦無違反其本意之
  不確定幫助詐欺犯意；至於取得上開帳戶之詐欺份子，除自上
  開帳戶提領款項以取得詐欺犯罪所得外，於主觀、客觀上是否
  尚有洗錢防制法第2條第2款所示掩飾或隱匿特定犯罪所得之本
  質、來源、去向、所在、所有權、處分權或其他權益等洗錢行
  為，事涉被告主觀認識所及範圍，檢察官就此部分並未舉證證
  明或指明證據方法以供調查，難認被告主觀上對此節有所預見
  。依本案事證，不足以證明被告對詐欺份子是否亦有洗錢行為
  有所認識，依罪疑唯輕原則，自不得率認被告前揭所為亦應評
  價為洗錢罪之幫助犯。依檢察官所舉證據及卷內資料，未能獲
  被告所為亦構成洗錢罪或幫助洗錢罪之確切心證，尚有合理懷
  疑存在，原審未論以洗錢罪或幫助洗錢罪，並無違誤；檢察官
  執上開理由提起上訴，指摘原審判決不當，所舉證據仍不足以
  證明被告犯洗錢罪或幫助洗錢罪，難認其上訴為有理由，應予
  駁回。
據上論斷，應依刑事訴訟法第368條，判決如主文。
本案經檢察官楊石宇提起公訴，檢察官林穎慶移送併辦，檢察官
林弘捷提起上訴，檢察官孫治遠到庭執行職務。　　
中　　華　　民　　國　　110 　年　　9 　　月　　30　　日
                  刑事第十八庭  審判長法  官  何俏美
                                      法  官  陳海寧
                                      法  官  葉乃瑋
以上正本證明與原本無異。
不得上訴。
                                      書記官  程欣怡
中　　華　　民　　國　　110 　年　　9 　　月　　30　　日
附錄：本案論罪科刑法條全文　　　　　　　　　　　　　　　
中華民國刑法第339條
意圖為自己或第三人不法之所有，以詐術使人將本人或第三人之
物交付者，處 5 年以下有期徒刑、拘役或科或併科 50 萬元以
下罰金。
以前項方法得財產上不法之利益或使第三人得之者，亦同。
前二項之未遂犯罰之。
附表：
編號  被害人  詐騙時間（民國）及方式（新臺幣）  詐騙金額（ 新臺幣） 1 告訴人程○立 詐欺份子於108年12月15日9時許致電左列告訴人，佯稱是其友人要調頭寸，其因而陷於錯誤，依該不詳成員指示，於108年12月17日12時20分許匯款10萬元至黎昱志永豐銀行帳戶，旋於同日遭提領一空。 10萬元 2 李○玉 詐欺份子於108年12月16日11時許，致電左列被害人，佯稱是其友人要借款8萬元，其因而陷於錯誤，稱只能借3萬元，乃依指示於108年12月17日14時8分許使用其姪女帳號之網路ATM ，轉帳3萬元至黎昱志永豐銀行帳戶（因該帳戶經通報警示，該筆3萬元業經圈存匯回）。 3萬元 3 告訴人 張○生 詐欺份子於108年12月16日20時許及17日9時許，致電左列告訴人，佯稱是其友人，要向其借款40萬元，其因擔心可能遭詐騙，進行查證而知悉確為詐騙後，故意依該詐欺份子指示，於108年12月17日13時4分許匯款1元至黎昱志永豐銀行帳戶。 1元